最　高　行　政　法　院　裁　定　　　　　　　　　九十三年度裁字第一三九八號
　　上　訴　人　甲○○
　　被 上訴 人　臺北縣政府
　　代　表　人　林錫耀
右當事人間因有關建築事務事件，上訴人對於中華民國九十二年四月三十日臺北高等
行政法院九十一年度訴字第八二四號判決，提起上訴，本院裁定如左：
　　主  文
上訴駁回。
上訴審訴訟費用由上訴人負擔。
　　理  由
一、按對於高等行政法院判決之上訴，非以其違背法令為理由，不得為之，行政訴訟
    法第二百四十二條定有明文。又提起上訴，應以上訴狀表明上訴理由並應添具關
    於上訴理由之必要證據，復為同法第二百四十四條第一項第四款及第二項所明定
    。是當事人提起上訴，如以原審判決有不適用法規或適用不當為理由時，其上訴
    狀應有具體之指摘，並揭示該法規之條項或其內容；如以原審判決有上開規定所
    列各款情形之當然違背法令為理由時，其上訴狀應揭示合於該款之事實。如上訴
    狀未依此項方法表明，或其所表明者，顯與上開法條規定之情形不相合時，即難
    認為已對原審判決之違背法令有具體之指摘，其上訴自難認為合法。
二、本件上訴人主張：（一）按訴願法第五十七條但書所定之補正期間，並非不變期
    間，業經鈞院七十年七月份及八十三年一月份庭長評事聯席會議決議在案，本件
    被上訴人八九北府工新字第三八九三九四號函係於八十九年十月十二日作成，並
    送達上訴人，上訴人隨即於同年月二十六日就該行政處分於訴願期間內作不服之
    表示，縱未依限補送訴願書，然訴願機關亦迄未作成訴願決定，則該行政處分因
    訴願程序尚未終結而未確定，要甚明顯。原判決認上訴人未於聲明不服後三十日
    內補送訴願書，故該行政處分已因訴願期間經過而告確定等節，其適用訴願法第
    五十七條但書顯有不當。（二）有關被上訴人九十年五月十六日九十北府工新字
    第一三八二五八號函部分，原判決一面認其具有拒絕上訴人請求之意思，故上訴
    人應得對之提起行政救濟；一面卻認被上訴人之拒絕非屬拒絕處分，上訴人不能
    循課予義務訴訟之程序來救濟，除有任作事實之違失及有背於「有權利即有救濟
    」原則外，並有理由矛盾暨適用法規不當之違誤。（三）上訴人所以向被上訴人
    申請許可重新設置前此遭拆除之軌道鐵門，係因被上訴人前以違法之八十九年十
    月十二日八九北府工新字第三八九三九四號函，課以上訴人不得於所有土地上設
    置建物之不作為義務，上訴人乃本於土地所有權人之權利，申請被上訴人為系爭
    許可處分，俾解除此不當限制，原判決就此抗辯恝置不論，並認上訴人申請核准
    與所主張之事實不符等情，難謂無判決不備理由及適用民法第七百六十五條、第
    七百七十三條規定不當之違誤。為此求為廢棄原判決，撤銷訴願決定及原處分。
三、本院查：（一）上訴人請求撤銷被上訴人八十九年十月十二日八九北府工新字第
    三八九三九四號函之行政處分部分，原判決係以：本件被上訴人前揭函作成之法
    令依據，為道路交通管理處罰條例第八十二條規定，該條所稱之「責令行為人即
    時停止並消除障礙」，有「即時強制」之事實作為意涵，可由執法之公務員當場
    命行為人為之，並對其課以罰鍰，如果不服該命令，亦應連同罰鍰處分一併聲明
    不服，因此是否可視為單方發生公法上法律效果之下命處分，實有疑義。況依道
    路交通管理處罰條例第八條第一項第二款之規定，違反同條例第八十二條之規定
    者，由警察機關處罰；且依同條例第七條之一規定，其舉發是向公路主管機關或
    警察機關為之。因此此項命令之有權作成機關應為臺北縣警察局中和分局，從而
    ，被上訴人上開函文，應解為「被上訴人代臺北縣警察局中和分局向上訴人表明
    即將執行」之事實通知而已，且本件實際拆除作為亦係由臺北縣警察局中和分局
    為之，上訴人如有不服，可循其他途徑尋求救濟，不得以被上訴人作為爭訟對象
    等語，為主要理由，因而駁回上訴人於原審此部分之訴。上訴人就原審以前開理
    由駁回之，並未為何指摘，其所指摘為違法之原判決理由，復係以前開理由為不
    足取時，作為補強之理由，是難認上訴人已對原審判決此部分之違背法令有具體
    之指摘。（二）上訴人請求撤銷被上訴人九十年五月十六日作成之九十北府工新
    字第一三八二五八號函之行政處分以及請求命被上訴人為回復原狀之必要處置部
    分，原判決係以：被上訴人以前開函拒絕上訴人回復原狀之申請，上訴人固得對
    之提起行政救濟，惟上訴人請求被上訴人行為之回復原狀，本係一事實作為，而
    非片面足以發生一定公法上法律效果之行政處分，因此被上訴人之拒絕，不能認
    係拒絕處分，上訴人循行政訴訟法第五條所定課予義務訴訟之程序救濟之，係屬
    無據。又上訴人怠於就被上訴人八十九年十月十二日八九北府工新字第三八九三
    九四號函之處分提出合法之訴願書請求撤銷之，應不得再請求為具填補式救濟性
    質之回復原狀，因而駁回上訴人於原審此部分之訴。本件原判決認上訴人不能循
    課予義務訴訟之程序來救濟，係自訴訟實體判決要件之理由，駁回上訴人所提起
    之本部分行政訴訟，而非否定上訴人有提起行政訴訟之權，前述上訴意旨，顯非
    記載依訴訟資料合於該違背法令之具體事實，是應認原判決並無上訴人所指違反
    「有權利即有救濟」之原則，及理由矛盾之違法。又上訴人就原判決理由指其不
    得請求被上訴人為具填補式救濟性質之回復原狀一節，未為任何指摘，是難認上
    訴人已對原審判決此部分之違背法令有具體之指摘。（三）上訴人請求撤銷被上
    訴人九十年五月二十四日九十北府工新字第一八九二○四號函行政處分部分，原
    判決係以：本件請求應以課予義務訴訟之形態為之，上訴人竟以撤銷訴訟之形態
    為之，經原審闡明後仍不改變，其起訴已難認為合法；又若上訴人所設置鐵門軌
    道之處屬於既成巷道，依道路交通管理處罰條例第三條第一款及同條例第八十二
    條第一款規定，已明文禁止人民「在道路堆積、放置或拋擲足以妨礙交通之物」
    。可知上訴人並無在道路上設置足以妨礙交通之物之公法上權利，自亦無「申請
    許可」為前開行為之權；又此項限制係基於公益維護而產生之財產權之社會負擔
    ，即令上訴人為該巷道之土地所有權人，亦不能享有此項權利等語為理由，駁回
    上訴人於原審此部分之訴。本件上訴人就原判決所持其所提起之訴訟形態錯誤為
    理由部分，未為任何指摘，已難認上訴人對原審判決此部分之違背法令有具體之
    指摘；另原判決前開理由記載，已無不備情形，上訴人猶指摘原判決就其本於土
    地所有權人之權利，申請被上訴人為系爭許可處分之理由，恝置不論云云，並無
    足取。（四）依首揭說明，本件上訴人之上訴並非合法，應予駁回。
四、依行政訴訟法第二百四十九條第一項前段、第一百零四條、民事訴訟法第九十五
    條、第七十八條，裁定如主文。
中　　華　　民　　國　　九十三　　　年　　　十一　　　月　　　四　　　　日
                    最 高 行 政 法 院  第 二 庭
                                審 判 長 法  官　　　葉　振　權
                                         法  官      林　清　祥
                                         法  官　　　鍾  耀  光
                                         法  官　　　劉  鑫  楨
                                         法  官　　　吳  明  鴻
右  正  本  證  明  與  原  本  無  異
　　　　　　　　　　　　　　　　　　　　 法院書記官　阮  桂  芬
中　　華　　民　　國　　九十三　　　年　　　十一　　　月　　　四　　　　日
